【裁判字號】    98,交聲,3914
【裁判日期】    981231
【裁判案由】    交管條例聲異
【裁判全文】
臺灣板橋地方法院交通事件裁定        98年度交聲字第3914號
原處分機關  交通部公路總局臺北區監理所
異  議  人
即受處分人  甲○○
上列受處分人因違反道路交通管理處罰條例案件，對於交通部公
路總局臺北區監理所於中華民國98年10月21日以該所北監自裁字
第裁40-AEY136166、40-AEY136164號所為之違反道路交通管理事
件裁決書（原舉發通知單單號：北市警交字第AEY136166 、AEY1
36164 ），聲明異議，本院裁定如下：
    主  文
原處分均撤銷。
甲○○均不罰。
    理  由
一、異議人即受處分人聲明異議意旨略以：
  (一)臺北市政府警察局（下稱原舉發機關）以其下屬之大同分局
    員警李仁輝（下爭舉發員警），於民國98年7 月31日下午4
    時48分許，在臺北市○○○路○段與民生西路之交岔路口內
    執行交通指揮勤務時，發現受處分人所有之車牌號碼3822-V
    M 號自用小客車（下稱系爭小客車）之駕駛人於駕車同時手
    持行動電話通話自延平北路二段駛入系爭交岔路口，並以左
    轉方向燈，而於當民生西路係禁止左轉之時段，逕自系爭交
    岔路口內左轉駛入民生西路後，隨即駕車離去，而由原舉發
    機關依舉發員警所記載之資料，以受處分人為處罰對象，並
    以受處分人有「駕汽車打大哥大」、「違規左轉（南→西）
    」之違規事實，依道路交通管理處罰條例第31條之1 第1 項
    、第48條第1 項第2 款規定，以該局北市警交字第AEY13616
    6 、AEY136164 號舉發違反道路交通管理事件通知單（下稱
    系爭舉發通知單一、二）逕行舉發，再由交通部公路總局臺
    北區監理所（下稱原處分機關）依上開項規定，於98年10月
    21日以北監自裁字第裁40-AEY136166、40-AEY136164號違反
    道路交通管理事件裁決書，認受處分人分別有「汽車駕駛人
    於行駛道路時使用手持行動電話進行通話」、「不依號誌、
    標線號誌指示」之違規事實，分別裁處「罰鍰新臺幣仟元
    整，並依限於98年11月20日前繳納」、「罰鍰新臺幣陸佰元
    整，並依同條例第63條第1 項規定記違規點數1 點，罰鍰限
    於98年11月20日前繳納」（下稱系爭裁決書一、二）。
  (二)本件系爭小客車於上開時間係由受處分人之配偶王澤森駕駛
    至臺北市，據王澤森之回憶，伊並記得有行經系爭交岔路口
    ，而本件受處分人係直接收到系爭舉發通知單一、二，並未
    經受處分人配偶簽收，亦無採證照片，受處分人認有所不公
    ，爰聲請撤銷系爭裁決書一、二並改裁處不罰之諭知。
二、按「汽車駕駛人之行為有下列情形之一，當場不能或不宜攔
    截製單舉發者，得逕行舉發：一、闖紅燈或平交道。二、搶
    越行人穿越道。三、在道路收費停車處所停車，不依規定繳
    費。四、不服指揮稽查而逃逸，或聞消防車、救護車、警備
    車、工程救險車之警號不立即避讓。五、違規停車或搶越行
    人穿越道，經各級學校交通服務隊現場導護人員簽證檢舉。
    六、行經設有收費站、地磅之道路，不依規定停車繳費或過
    磅。七、經以科學儀器取得證據資料證明其行為違規。」、
    「前項第七款之科學儀器應採固定式，並定期於網站公布其
    設置地點。但汽車駕駛人之行為屬下列情形之一者，不在此
    限：一、蛇行、危險方式駕車或二輛以上之汽車競駛或競技
    。二、行駛路肩。三、違規超車。四、違規停車而駕駛人不
    在場。五、未依規定行駛車道。六、未依規定變換車道。七
    、未保持安全距離。八、跨越禁止變換車道線或槽化線。九
    、行車速度超過規定之最高速限或低於規定之最低速限。十
    、汽車駕駛人或乘客未依規定繫安全帶。十一、汽車駕駛人
    或附載座人未依規定戴安全帽。」、「對於前項第九款之違
    規行為，採用固定或非固定式科學儀器取得證據資料證明者
    ，於一般道路須至少於一百公尺，於高速公路、快速公路須
    至少於三百公尺前，明顯標示之。」、「第一項逕行舉發，
    應記明車輛牌照號碼、車型等可資辨明之資料，以汽車所有
    人為被通知人製單舉發。」，道路交通管理處罰條例第7 條
    之2 第1 項至第4 項分別定有明文。是行為人之違規行為，
    非屬本條第1 項第1 款至第6 款之違規行為、或以同條項第
    7 款之以科學儀器採證之違規行為，舉發機關自不得以逕行
    舉發之方式為舉發，縱舉發機關誤為逕行舉發，裁罰機關亦
    不得據以裁罰，使符合道路交通管理處罰之正當舉發裁處程
    序，合先敘明。
三、查以，本件系爭舉發通知單一、二所示之違規行為，查均非
    屬道路交通管理處罰條例第7 條之2 第1 項第1 款至第6 款
    之違規行為，而本件亦非屬同條項第7 款之以科學儀器採證
    之違規行為，是本件之舉發程序自屬違背法定程式，原處分
    機關本應為不罰之諭知，詎原處分機關竟誤為系爭裁決書一
    、二所示之處罰，是本件舉發裁處程序均難認合法，自應由
    本院撤銷系爭裁決書一、二並為不罰之諭知。
四、綜上所述，本件因舉發機關對系爭舉發通知單一、二所示之
    違規行為之舉發裁處程序，違背道路交通管理處罰條例第7
    條之2 規定之程式，原處分機關並逕為裁處，其舉發裁處程
    序均不合法律規定之程式，顯於法有違，自應由本院將原處
    分機關所為之原處分撤銷，改諭知受處分人不罰，以資適法
    。
據上論斷，應依道路交通管理處罰條例第87條第2 項，道路交通
案件處理辦法第20條前段，裁定如主文。
中    華    民    國    98    年    12    月    31    日
                  刑事第一庭  法  官  陳世旻
上列正本證明與原本無異。
如不服本裁定，應於裁定送達後五日內敘明抗告理由，向本院提
出抗告狀。
                              書記官  楊雅芳
中    華    民    國    99    年    1     月    11    日

司法院資訊處製作；財團法人民間司法改革基金會備份。
